臺灣屏東地方法院交通事件裁定　　　　　　　　　　　九十三年度交聲字第二四號
　　異　議　人
　　即受處分人　甲○○
右列受處分人因違反道路交通管理處罰條例案件，對於交通部公路總局屏東監理站以
屏監違字第裁八二—ＺＥ0000000號、屏監違字第裁八二—ＢＢ000000
0號、屏監違字第裁八二—ＺＥ0000000號、屏監違字第裁八二—ＺＤ000
0000號、屏監違字第裁八二—ＢＣ0000000號、屏監違字第裁八二—ＺＥ
0000000號、屏監違字第裁八二—ＺＥ0000000號所為之裁決處分，聲
明異議，本院裁定如左：
    主  文
如附表編號一至七所為之原處分均撤銷。
甲○○不罰。
    理  由
一、原處分意旨略以：異議人即受處分人甲○○於附表所列時間、地點，駕駛車牌號
    碼ＷＬ—四一五三號，年份為西元一九九三年九月之綠色克萊斯勒自用小客車（
    下稱系爭小客車）在高速公路超速行駛或紅燈越線臨時停車，分別違反道路交通
    管理處罰條例第三十三條第一項及第六十條第二項第三款之規定，嗣經警查得系
    爭小客車之車輛所有人及車籍資料後，逕行製單舉發，並由交通部公路總局屏東
    監理站分別裁處如附表所示之罰鍰金額。
二、異議意旨略以：系爭小客車原係由異議人購入，並登記於公路監理機關，惟異議
    人於民國八十四年一月九日已將系爭小客車典當於高雄市○○○路四十號之大洋
    當鋪，並當得新臺幣（以下同）二十七萬元，嗣因無力於約定之滿當期日回贖該
    車，致前開車輛成為流當品，自此之後系爭小客車即均由大洋當鋪占有，非由伊
    占有使用，故如附表所示之違反道路交通管理事件裁決書所指述之違規行為非伊
    所造成，系爭小客車亦已非伊所有，爰請求撤銷原處分等語。
三、經查，系爭自小客車於附表所列之時間、地點，分別有行駛於高速公路而不遵速
    限管制規定、未遵守道路交通標線及號誌等違反道路交通管理處罰條例之行為，
    經高雄市政府警察局、國道公路警察局第四警察隊與第五警察隊逕行舉發等情，
    有高雄市政府警查局交通警察大隊九十三年三月二十二日高市警交三字第○九三
    ○○○三七七一號函、內政部警政署國道公路警察局第五警察隊九十三年四月二
    日公警國五交訴字第○九三○○○○三三八號函、內政部警政署國道公路警察局
    第四警察隊九十三年四月二日公警國四交訴字第○九三○○○○五五○號函及各
    函所附系爭小客車之違規採證照片共七幀、交通部公路總局屏東監理站屏監違字
    第裁八二—ＺＥ0000000號、屏監違字第裁八二—ＢＢ0000000號
    、屏監違字第裁八二—ＺＥ0000000號、屏監違字第裁八二—ＺＤ000
    0000號、屏監違字第裁八二—ＢＣ0000000號、屏監違字第裁八二—
    ＺＥ0000000號、屏監違字第裁八二—ＺＥ0000000號裁決書各一
    份在卷可稽。次查，異議人於八十四年一月九日即將系爭小客車典當於設址高雄
    市○○○路四十號一樓之大洋當舖等情，有大洋當鋪負責人何素女呈報狀所附之
    大洋當鋪期間客戶往來記錄表一紙在卷可參，而由該記錄表之贖回日欄為空白以
    觀，異議人辯稱伊將系爭小客車典當於大洋當鋪後，因無法繳交利息而無法贖回
    車輛，曾與當時之當鋪負責人李志勤聯絡表示讓車子流當掉好了等語，應可採信
    。按當舖業之滿當期限，不得少於三個月，少於三個月者，概以三個月計之；滿
    期後五日內仍得取贖或付清利息順延質當；屆期不取贖或順延質當者，質當物所
  有權移轉於當舖業，當鋪業法第二十一條定有明文，而系爭小客車係動產，其所
    有權之移轉並不以登記為要件，是依上開規定，系爭小客車業於八十四年間已因
    異議人未於滿當期間內取贖或付清利息順延質當，而由收當之大洋當鋪取得所有
    權，嗣後雖因故未至公路監理機關辦理車輛過戶登記，惟仍不影響系爭小客車所
    有權移轉之法律效果。
四、按汽車駕駛人之行為有左列情形之一，當場不能或不宜攔截製單舉發者，得對汽
    車所有人逕行舉發處罰：(六)其他違規行為經以科學儀器取得證據資料者。前項逕
    行舉發，應記明車輛牌照號碼、車型等可資辨明之資料，查明汽車所有人姓名或
    名稱、住址後，製單舉發處罰之。道路交通管理處罰條例第七條之二第一項第六
    款、第二項分別定有明文。本件原處分機關認異議人所違反者，係道路交通管理
    處罰條例第三十三條第一項及同條例第六十條第二項第三款之規定，而該二條文
    之規定，均係針對汽車駕駛人違規駕駛之處罰規定。系爭小客車之駕駛人於如附
    表編號一至七所示之時間、地點違規時，因當場不能攔截製單舉發，經警方以科
    學儀器取得車輛牌照號碼、車型等證據資料（如前開函件所附照片）後，所逕行
    舉發處罰之對象即應為系爭小客車之所有人。揆諸前開規定及說明，該車之汽車
    所有權業已移轉於大洋當鋪，故異議人已非系爭小客車之汽車所有人，是本件異
    議人前開辯解，尚非無據。原處分機關疏未審酌上開事項而對於受處分人遽以裁
    罰，顯有未當，本件異議為有理由，應由本院依法撤銷原裁決，並為異議人不罰
    之諭知。
據上論結，應依道路交通案件處理辦法第二十條前段，裁定如主文。
中      華      民      國      九十三      年    六      月     七     日
                                        臺灣屏東地方法院交通法庭
                                            法  官  林柏泓
右正本證明與原本無異。
如不服本裁定應於收受送達後五日內向本院提出抗告書狀敘述抗告之理由抗告於台灣
高等法院高雄分院。
                                            書記官  劉淑蓉
中      華      民      國      九十三      年    六      月     七     日
附表：
┌──┬─────────┬────────┬──────┬────────┬─────┬──────────┐
│編號│時              間│地            點│違規事實    │違反法條（道路交│裁處罰鍰  │裁決書字號          │
│    │                  │                │            │通管理處罰條例）│（新臺幣）│                    │
├──┼─────────┼────────┼──────┼────────┼─────┼──────────┤
│一  │八十九年七月一日  │國道十號十七公里│在高速公路超│第三十三條第一項│六千元    │屏監違字第裁八二—  │
│    │十二時二分許      │西向            │速行駛      │                │          │ＺＥ0000000號│
├──┼─────────┼────────┼──────┼────────┼─────┼──────────┤
│二  │八十九年九月二十四│高雄市○○路、復│紅燈越線臨停│第六十條第二項第│一千八百元│屏監違字第裁八二—  │
│    │日十三時四十三分許│興路口          │            │三款            │          │ＢＢ0000000號│
├──┼─────────┼────────┼──────┼────────┼─────┼──────────┤
│三  │八十九年十月十一日│國道十號十七公里│在高速公路超│第三十三條第一項│六千元    │屏監違字第裁八二—  │
│    │十一時五十八分許  │西向            │速行駛      │                │          │ＺＥ0000000號│
├──┼─────────┼────────┼──────┼────────┼─────┼──────────┤
│四  │九十年一月一日    │國道一號二七六公│在高速公路超│第三十三條第一項│六千元    │屏監違字第裁八二—  │
│    │十時八分許        │里南向          │速行駛      │                │          │ＺＤ0000000號│
├──┼─────────┼────────┼──────┼────────┼─────┼──────────┤
│五  │九十年一月二十四日│高雄市○○路、曾│紅燈越線臨停│第六十條第二項第│一千八百元│屏監違字第裁八二—  │
│    │十七時十五分許    │子路口          │            │三款            │          │ＢＣ0000000號│
├──┼─────────┼────────┼──────┼────────┼─────┼──────────┤
│六  │九十年三月十八日  │國道一號三六○公│在高速公路超│第三十三條第一項│六千元    │屏監違字第裁八二—  │
│    │十五時十六分許    │里三○○公尺南向│速行駛      │                │          │ＺＥ0000000號│
├──┼─────────┼────────┼──────┼────────┼─────┼──────────┤
│七  │九十年四月十六日  │國道十號三公里二│在高速公路超│第三十三條第一項│六千元    │屏監違字第裁八二—  │
│    │十時四十八分許    │○○公尺西向    │速行駛      │                │          │ＺＥ0000000號│
└──┴─────────┴────────┴──────┴────────┴─────┴──────────┘
